【裁判字號】    92,台上,5136
【裁判日期】    920918
【裁判案由】    強盜
【裁判全文】
最高法院刑事判決                              九十二年度台上字第五一三六號
    上  訴  人  甲○○
右上訴人因強盜案件，不服台灣高等法院花蓮分院中華民國九十二年七月十六日第二
審更審判決（九十二年度上更(一)字第四一號，起訴案號：台灣花蓮地方法院檢察署八
十七年度偵字第三二七二號），提起上訴，本院判決如左：
    主  文
上訴駁回。
    理  由
按刑事訴訟法第三百七十七條規定，上訴於第三審法院，非以判決違背法令為理由，
不得為之。是提起第三審上訴，應以原判決違背法令為理由，係屬法定要件。如果上
訴理由狀並未依據卷內訴訟資料，具體指摘原判決不適用何種法則或如何適用不當，
或所指摘原判決違法情事，顯與法律規定得為第三審上訴理由之違法情形，不相適合
時，均應認其上訴為違背法律上之程式，予以駁回。本件原判決撤銷第一審關於妨害
自由部分不當之判決，改判仍依牽連犯關係，從一重論處上訴人甲○○修正前刑法第
三百二十八條第二項第一項以強暴至使不能抗拒，得財產上不法之利益累犯罪刑，已
詳認定犯罪事實之依據及憑以認定之理由，並對上訴人所為係被害人陳銀松自願與
其同往「小影ＫＴＶ」處理債務之辯詞，如何不足採信，均已依據卷內資料予以指駁
及說明。又依原判決所認定之事實，被害人僅欠上訴人包括利息計新台幣（下同）十
五萬元，上訴人竟以強暴方法至使被害人不能抗拒，令被害人書具欠其三十萬元之借
據一紙，而得財產上不法之利益等情，則原判決論上訴人以修正前刑法第三百二十八
條第二項強盜得利罪刑，適用法則核無違誤。上訴人在原審供明被害人欠其本金、利
息合計十五萬元（見原審卷第二四頁），則其主觀上認被害人應償還其本息若干？及
何以迫令被害人立具超過借款額之借據？均屬上訴人犯罪動機問題，既非犯罪構成要
件，原審未為調查審認，難謂有調查未盡及理由不備之違法。再證人吳雪萍於警詢時
之證言，核與上訴人於警詢及偵審時之部分自白及證人曾偉良於第一審法院審理時證
述相符，原判決採信吳雪萍證言並資為論罪基礎，核與採證法則無悖。吳雪萍雖未
及被害人如何到「小影ＫＴＶ」，尚不影響上訴人成罪。末查，原判決並未引用證人
張怡芬之證言，資為論罪資料；且採信證人劉福隆、簡大貴所為陪同被害人前往「小
影ＫＴＶ」之證詞，對上訴人有利，上訴意旨猶執以指摘，洵非適法之第三審上訴理
由。此外，上訴人徒憑己意，對原審職權之適法行使及原判決理由已詳為論斷之事項
，任意爭辯，顯與法定上訴第三審之形式要件不符，其上訴違背法律上之程式，應予
駁回。
據上論結，應依刑事訴訟法第三百九十五條前段，判決如主文。
中      華      民      國    九十二    年      九      月     十八     日
                              最高法院刑事第五庭
                                  審判長法官  謝  家  鶴
                                        法官  洪  文  章
                                        法官  花  滿  堂
                                        法官  陳  世  淙
                                        法官  洪  佳  濱
      右正本證明與原本無異
                                              書  記  官
中      華      民      國    九十二    年      十      月      六      日


司法院資訊處製作；財團法人民間司法改革基金會備份。
